最高法院刑事判決　　　　　　　　　　　　　　　九十一年度台上字第五五八四號
　　上　訴　人　興松有限公司
　　代　表　人　林志郎
　　被　　　告　乙○○
　　　　　　　　甲○○
　　　　　　　　丁○○
　　　　　　　　丙○○
右上訴人因自訴被告等強盜案件，不服台灣高等法院台南分院中華民國九十一年五月
二十八日第二審判決（八十七年度上訴字第一三０四號，自訴案號：台灣台南地方法
院八十六年度自字第四七六號），提起上訴，本院判決如左：
    主  文
上訴駁回。
    理  由
按刑事訴訟法第三百七十七條規定，上訴於第三審法院，非以判決違背法令為理由，
不得為之。是提起第三審上訴，應以原判決違背法令為理由，係屬法定要件。如果上
訴理由狀並未依據卷內訴訟資料，具體指摘原判決不適用何種法則或如何適用不當，
或所指摘原判決違法情事，顯與法律規定得為第三審上訴理由之違法情形，不相適合
時，均應認其上訴為違背法律上之程式，予以駁回。本件上訴人即自訴人興松有限公
司上訴意旨略稱：(一)、被告等於民國八十六年八月二十六日，率同不良分子十多人及
四部吊車至台南市○○路地○街工程工地，欲強搬鋼材，同日被告等亦使用謊報竊盜
利用警方強制力之手法，致台南市警察局第五分局長亦到場要求交付鋼材，上訴人委
由代理人潘正芬律師與分局長電談後，表示如有合法扣押命令始同意扣押，否則即屬
違法礙難同意，被告等人及警方始退走。原審未查明何以警方到現場？其同行者有何
人？當日雖強取鋼材未成，惟聚眾行為對上訴人及萬裕營造工程股份有限公司（下稱
萬裕營造公司）之強制程度如何等情，逕認被告等尚不能謂已著手實施強暴脅迫及強
取財物之行為，尚有未合。又原判決未依預備強盜罪之規定論處被告等罪刑，於法有
違。(二)、被告於八十六年八月二十五日、八十六年九月十三日、八十六年十二月九日
，強取安全支撐鋼材之行為，雖未經上訴人於提起自訴時主張，惟上訴人於上訴理由
(一)狀、辯論意旨狀、上訴補充理由(六)狀，已分別對上情予以指陳。而刑事訴訟法並未
就事後追加自訴予以限制，原審對前開追加部分未予調查審酌，於法有違。(三)、原判
決認定被告等處分所保管之鋼材，及違背查封效力進入工地，係被告是否另犯他罪之
問題。惟原判決就上開事實並未加以調查，無從了解是否與本件有裁判上一罪之關係
，逕為上開論斷，於法有違等語。
惟查原判決以上訴人興松有限公司自訴意旨略稱：被告乙○○係來得興業有限公司（
下稱來得興業公司）負責人，夥同被告甲○○、丙○○、丁○○等人，意圖為自己不
法之所有，基於概括之犯意，(一)、於八十六年八月二十六日，率同不良分子十多人及
四部吊車，至台南市○○路地○街工程工地，欲強行搬運其中上訴人所有及持有租予
該工程施工廠商萬裕營造公司之六百餘噸安全支撐鋼材，但在大門處，遭萬裕營造公
司台南施工所處長廖文輝等人阻擋，不讓其進入，其後被告四人要求萬裕營造公司人
員交出在工地現場鋼材，雙方僵持至下午三時許，因萬裕營造公司堅拒，被告等人終
退走。(二)、被告四人復於八十六年九月二日上午九時，又率同二十多名不良分子及吊
車四、五部，欲強行搬運前揭鋼材，遭萬裕營造公司總經理馬作正阻止，欲將大門關
閉時，乙○○等人面露兇相，以強暴脅迫方式，口出惡言，並出手將其圍毆成傷，萬
裕營造公司雖仍拒絕交付，惟不敢反抗只得在現場舉示「拒絕未經同意非法扣押、非
法強行載走鋼材支撐」字牌，乙○○等人仍強行取走上開鋼材。因認被告四人涉犯刑
法第三百三十條之結夥三人以上之加重強盜罪嫌云云。經查關於自訴意旨所指前揭(一)
部分，上訴人僅指被告等在大門處，欲搬運鋼材遭拒後，終退走離去，尚不能謂已著
手於實施強暴脅迫及強取財物之行為。依台南市警察局第五分局受理刑事案件報案三
聯單、公務電話紀錄簿影本、台南市警察局第五分局八十九年十一月二十四日南市警
五刑字第０二六八四號函附之工程協調會紀錄影本、甲○○出具之領據及保管清冊及
相片四十六幀、台南市警察局第五分局八十九年一月二十一日南市警五刑字第０二九
二號函暨所附報案三聯單、電話紀錄、治安事故通報單影本、八十九年九月十八日南
市警五刑字第０二０七七號函暨所附治安事故通報單、領據及保管清冊、來得興業公
司運回鋼材對照資料表等證據，顯見警察機關係依檢察官與司法機關執行職務聯繫辦
法規定，於請示台灣台南地方法院檢察署檢察官後，依檢察官之指示依法辦理之行為
。上訴人始終未提出被告等如何以強暴脅迫之方法，使上訴人或萬裕營造公司台南施
工所人員無法抗拒之犯行。況第一審檢視現場錄影帶結果，被告等進入工地搬運鋼材
之全部過程平和，且均有警方人員在場，有第一審勘驗錄影帶筆錄及錄影帶二捲可稽
，上訴人所指述之情節核與調查所得之結果不符。上訴人與被告等雖對鋼材之所有權
或租用權爭執，然經原審當庭播放錄影帶結果，上訴人於原審之代理人陳稱：從錄影
帶中看不出來那些鋼材是上訴人所有；上訴人代表人亦僅稱：錄影帶中有些鋼筋是沒
有噴字，被告等如何認定這些鋼筋是他們的等語。且甲○○所出具之領據暨保管清冊
並載明：「左項各物件，依據中華民國八十六年八月二十五日二十時十五分台南地方
法院地檢署檢察官鄭銘謙電話通報交由甲○○具領保管，並於八十六年九月二日認領
清點，並具領保管，如有冒領情事願負法律責任。保管物件應俟法院判決裁定歸屬後
始具所有權。」，堪認警察機關僅將該鋼材交由甲○○保管，而其所有權誰屬，尚有
爭議，仍須待法院裁判歸屬後決定之。況在上訴人與被告等之同意下，被告等所保管
之鋼材亦有部分交由廣瀨公司人員載回，有第一審勘驗筆錄及清單附原審卷可稽，尚
難遽認被告等有為自己或第三人不法所有之意圖。被告等請求保管鋼材應否准許，偵
查機關有依職權調查決定之權利，該鋼材經協調會議之結論，初步認定係來得興業公
司所有，復依檢察官指示，暫交由甲○○保管，乃屬警察機關執行職務行為，不得認
定被告等有利用警察機關作為犯罪工具，而實施強暴、脅迫等犯罪行為。被告等並無
以強暴脅迫手段，使人行無義務之事或妨害人行使權利情事，自不構成刑法第三百零
四條之強制罪。依馬作正、許江漢所供述之情節，堪認被告等搬運鋼材時，馬作正已
不在現場，而搬運鋼材時，警察係在現場處理，此依第一審檢視錄影帶之勘驗筆錄記
載：「搬運前，被告等人及警員先與駐守員工溝通，再由被告等人僱工……」等語自
明，是被告等搬運鋼材之行為，與上訴人所稱被告等施暴行為無關。並敘明上訴人指
稱被告等處分所保管之鋼材；被告違背查封效力進入工地等，乃被告是否另犯他罪之
問題，與本件並無牽連關係，非本件加重強盜罪所得審究。上訴人又指八十六年八月
二十五日下午二時許，乙○○數人及三輛吊卡車進入萬裕營造公司儲料場，欲強行將
上訴人所有及持有之支撐鋼材載運離去，並將前開鋼材部分吊上其吊卡車，經萬裕營
造公司人員一再抗議，且來得興業公司丁○○亦無法提出合法文件證明，其等放棄強
行運出前開鋼材，並於當日下午八時左右卸載完畢離去；八十六年九月十三日下午四
時許，萬裕營造公司張文山駕車自萬裕營造公司承作之台南市地○街工程工地，載運
其租自廣伊福公司之所有Ｈ型鋼安全支撐十支，乙○○、甲○○、丁○○等人偽稱該
Ｈ型鋼安全支撐係來得興業公司所有，指控萬裕營造公司竊取，趁萬裕營造公司人員
遭立人派出所移送至第五分局行動不自由，無法抗拒期間，違法擅自將停放立人派出
所門前吊卡車上之Ｈ型鋼安全支撐十支運走；八十六年十二月九日，甲○○率眾自前
開工地強行搬走置於工地構台上之安全支撐云云，認前開部分被告等涉有盜匪罪及加
重強盜罪既遂或未遂罪責。惟上開部分未經上訴人於自訴時為主張，又自訴狀所載部
分既不成立加重強盜罪，顯無牽連犯或連續犯裁判上一罪之關係，無從併予審酌。本
件依調查所得證據尚不足以證明被告等確有強盜犯行，此外亦查無其他證據足資證明
被告等有自訴意旨所指之犯行，自屬不能證明被告等犯罪。因而維持第一審諭知被告
等無罪之判決，駁回上訴人在第二審之上訴，已詳予說明其論斷所憑之依據及理由，
從形式上觀察，並無違背法令之情形。按證據之取捨與證據之證明力如何，均屬事實
審法院得自由裁量、判斷之職權；苟其此項裁量、判斷，並不悖乎通常一般之人日常
生活經驗之定則或論理法則，又於判決內論其何以作此判斷之心證理由者，即不得
任意指摘其為違法，而據為提起第三審上訴之合法理由。原判決依據上述調查所得之
證據資料，論斷說明本件不能證明被告等有自訴意旨所指之犯行，乃屬其採證職權之
合法行使，不容任意指為違法。追加自訴，應於第一審辯論終結前為之，此觀刑事訴
訟法第三百四十三條準用同法第二百六十五條第一項之規定自明。上訴意旨(二)所載部
分，上訴人於第一審自訴狀既未記載，僅於第二審上訴理由狀(一)、(六)及辯論意旨狀敘
及，顯與追加自訴之情形有別。原判決已說明該部分與自訴狀所載不能證明被告等犯
罪部分，並無牽連犯或連續犯裁判上一罪之關係，無從併予審酌等情甚詳（原判決理
由欄五、(六)），於法自無不合。況該部分既未經事實審法院判決，自亦不得上訴於第
三審法院。刑事訴訟法第三百七十九條第十款所謂應調查之證據，係指該證據與待證
事實有重要關係，在客觀上應予調查者而言。原判決已說明上訴人與被告等就鋼材誰
屬等發生爭執，然不能遽認被告等有為自己或第三人不法所有之意圖等情甚詳，則縱
再調查上訴意旨(一)所載之情形，亦非即能為不利被告等之論斷；又上訴人自訴之事實
經原審審理結果認為無罪，即與未經起訴之其他事實並不發生牽連問題，自無犯罪事
實一部與全部關係之可言，原判決就上訴意旨(三)所指部分，已說明係屬被告等是否另
犯他罪之問題。況上訴人復未陳明其就上情曾聲請原審再為如何之調查，而原審未予
調查，尚不得指原審有應於審判期日調查之證據而未予調查之違法。上訴意旨就原審
取捨證據論斷事實之職權行使，暨原審已調查說明之事項，漫加指摘原判決違法云云
，均與法律規定得為第三審上訴理由之違法情形不相適合，是本件上訴違背法律上之
程式，應予駁回。
據上論結，應依刑事訴訟法第三百九十五條前段，判決如主文。
中      華      民      國    九十一    年      十      月      三      日
                              最高法院刑事第三庭
                                  審判長法官  林  茂  雄
                                        法官  王  居  財
                                        法官  張  祺  祥
                                        法官  李  伯  道
                                        法官  郭  毓  洲
      右正本證明與原本無異
                                              書  記  官
中      華      民      國    九十一    年      十      月      八      日
